【裁判字號】    92,訴,1347
【裁判日期】    921027
【裁判案由】    違反槍砲彈藥刀械管制條例
【裁判全文】
臺灣臺中地方法院刑事判決                        九十二年度訴字第一三四七號
    公  訴  人  臺灣臺中地方法院檢察署檢察官
    被      告  丙○○
    指定辯護人  本院公設辯護人  戊○○
    被      告  甲○○
右列被告因違反槍砲彈藥刀械管制條例案件，經檢察官提起公訴（九十二年度偵字第
二五一五、二九０六號），本院判決如左：
    主  文
丙○○未經許可，寄藏手槍，處有期徒刑伍年拾月，併科罰金新臺幣貳拾萬元，罰金
如易服勞役，以罰金總額與陸個月之日數比例折算。扣案之義大利ＢＥＲＥＴＴＡ廠
製九二ＦＳ型口徑九㎜（九×一九㎜）制式半自動手槍壹支（槍枝管制編號：000
0000000，含彈匣個）、制式三八轉輪手槍壹支（槍枝管制編號：0000
000000）、制式四五手槍壹支（槍枝管制編號：0000000000，含彈
匣壹個）、制式ＣＡＬ三八０手槍壹支（槍枝管制編號：0000000000，含
彈匣貳個）、口徑九㎜（九×一九㎜）制式子彈顆、制式三八手槍子彈貳拾壹顆、
制式四五手槍子彈玖顆、制式ＣＡＬ三八０手槍子彈拾顆、制式九０手槍子彈伍
拾玖顆，均沒收。
甲○○無罪。
    事  實
一、丙○○明知陳鴻俊（於民國九十一年十一月三日遭槍擊死亡）於九十一年九月初
    ，在臺中市○區○○路一段一二一號十三樓之二丙○○租屋處所交付之義大利Ｂ
    ＥＲＥＴＴＡ廠製九二ＦＳ型口徑九㎜（九×一九㎜）制式半自動手槍（含彈匣
    三個）、制式三八轉輪手槍、制式四五手槍（含彈匣一個）、制式ＣＡＬ三八０
    手槍（含彈匣二個）各一支，及子彈一百四十八顆（另有二顆不發彈），係具有
    殺傷力之制式手槍及子彈，未經許可不得持有或寄藏，竟仍受託代為寄藏之。陳
    鴻俊死亡後，乙○○（業經本院通緝中，另行審結）輾轉得知該批槍彈置放於丙○○處，竟基於持有具殺傷力槍彈之不法犯意聯絡，於九十二年一月十六日至丙○○上開賃居處，取出上開槍彈中具有殺傷力之義大利ＢＥＲＥＴＴＡ廠製九二
    ＦＳ型口徑九㎜（九×一九㎜）制式半自動手槍（含彈匣二個）及口徑九㎜（九
    ×一九㎜）制式子彈六顆，並以襪子包裹完好置於塑膠袋內，而與丙○○共同持
    有之。乙○○即於同日十八時許，駕駛其所有之車號五Ｑ─一九０七號自用小客
    車，搭載丙○○前往臺中市○區○○○路七五一號五樓許順益租屋處，欲將其取
    出而持有之該槍彈交與許順益。迨至前開許順益租屋處樓下，適巧遇亦至該處欲
    尋訪許順益之甲○○，乙○○即託請不知情之甲○○順便將上開內藏制式手槍及
    子彈之塑膠袋乙只帶至樓上交與許順益，隨即由丙○○下車將該只塑膠袋交付甲○○轉交。嗣甲○○上樓行至許順益住處門口準備觸按門鈴時，即為埋伏於現場
    欲查緝另名嫌犯鄧宗信之員警所查獲，並自該甲○○手持之塑膠袋內扣得前開具
    有殺傷力之義大利ＢＥＲＥＴＴＡ廠製九二ＦＳ型制式半自動手槍（含彈匣二個
    ）及制式子彈六顆。未幾，丙○○復於九十二年一月二十七日（起訴書誤載為九
    十一年十一月三日），另承乙○○之命，又取出前開陳鴻俊所寄藏槍彈中，具有
    殺傷力之制式ＣＡＬ三八０手槍乙支（含彈匣二個）、制式ＣＡＬ三八０手槍子
    彈三十九顆藏置於所著大衣內，攜往臺中市○區○○○路六七七號「黃狗檳榔攤
    」前欲交與乙○○。嗣於同日十六時許，丙○○到達上開「黃狗檳榔攤」前，即
    為得知線報而埋伏於現場之員警當場查獲，並自其所著大衣內扣得前開制式ＣＡ
    Ｌ三八０手槍乙支（含彈匣二個）與制式ＣＡＬ三八０手槍子彈三十九顆。丙○○旋即偕同警方至其上開位於臺中市○區○○路一段之租屋處冰箱後方，另起出
    陳鴻俊所寄放其餘之制式三八轉輪手槍一支及子彈二十四顆、制式四五手槍一支
    （含彈匣一個）及子彈十八顆（含二顆不發彈）、制式九０手槍子彈六十九顆及
    上揭制式九二手槍之彈匣一個。
二、案經臺中縣警察局移送及臺中縣警察局霧峰分局報告臺灣臺中地方法院檢察署檢
    察官偵查起訴。
    理  由
壹、有罪部分：
一、訊據被告丙○○就其於右揭時地，未經許可，擅自受陳鴻俊所託而寄藏槍彈之情
    ，業於警詢、偵查及本院調查、審理時均坦認不諱，並有被告丙○○持有槍彈及
    現場照片二十三幀（見偵字第二九０六號卷第一九至第二三頁）與先後扣案之義
    大利ＢＥＲＥＴＴＡ廠製九二ＦＳ型口徑九㎜（九×一九㎜）制式半自動手槍一
    支（含彈匣三個）、制式三八轉輪手槍一支、制式四五手槍一支（含彈匣一個）
    、制式ＣＡＬ三八０手槍一支（含彈匣二個）、口徑九㎜（九×一九㎜）制式子
    彈六顆、制式三八轉輪手槍子彈二十四顆、制式四五手槍子彈十八顆、制式ＣＡ
    Ｌ三八０手槍子彈三十九顆及制式九０手槍子彈六十九顆可資佐證。而扣案之上
    開槍彈，經送請內政部警政署刑事警察局鑑驗結果，除扣案制式四五手槍子彈中
    含有二顆不發彈外，餘均具有殺傷力，有該局九十二年一月二十八日刑鑑字第０
    九二００一八二二八及九十二年四月二日刑鑑字第０九二００一五七九一號槍彈
    鑑定書二份在卷可憑（見本院卷(2)第六０頁至第七二頁，偵字第二五一五號卷第
    一三一頁至第一三七頁）。綜此，本件事證至臻明確，被告丙○○寄藏而非法持
    有扣案槍彈之犯行，堪予認定。
二、被告丙○○未經許可，為陳鴻俊保管扣案制式手槍計四支之行為，係犯槍砲彈藥
    刀械管制條例第七條第四項之未經許可寄藏手槍罪；其未經許可為陳鴻俊保管扣
    案子彈之行為，係犯同條例第十二條第四項之未經許可寄藏子彈罪。其持有扣案
    手槍、子彈之行為，為寄藏之行為所吸收，均不另論罪。其一行為同時寄藏手槍
    四支及子彈一百四十八顆，係屬想像競合犯，應從一重處以未經許可寄藏手槍罪
    。檢察官固於起訴書中記載被告丙○○所為係犯槍砲彈藥刀械管制條例第七條第
    四項之未經許可持有手槍罪與同條例第十二條第四項之未經許可持有子彈罪，惟
    業經公訴檢察官於本院審理時當庭更正，並由本院告知被告丙○○變更之罪名（
    見本院卷(2)第一００業至第一０一頁），應附敘明。爰審酌被告丙○○素行尚佳
    ，並無前科紀錄，有臺灣高等法院法院被告全國前案紀錄表乙份在卷可按，其年
    輕識淺，未及深慮致罹刑章，雖本件查獲之槍彈數量甚多，惟被告丙○○寄藏扣
    案槍彈歷時未久，且未持該等具有殺傷力之槍彈犯其他之罪，於社會所生具體危
    害非鉅，被告丙○○並於遭緝獲後，即主動偕同員警至其住處起出其餘之寄藏槍
    彈，兼衡酌其於警訊、偵查及本院訊問時均坦承犯行，犯罪後態度良好等一切情
    狀，量處如主文所示之刑，並就罰金刑部分諭知易服勞役之折算標準。
三、扣案之義大利ＢＥＲＥＴＴＡ廠製九二ＦＳ型口徑九㎜（九×一九㎜）制式半自
    動手槍一支（槍枝管制編號：0000000000，含彈匣三個）、制式三八
    轉輪手槍一支（槍枝管制編號：0000000000）、制式四五手槍一支（
    槍枝管制編號：0000000000，含彈匣一個）、制式ＣＡＬ三八０手槍
    一支（槍枝管制編號：0000000000，含彈匣二個）、口徑九㎜（九×
    一九㎜）制式子彈三顆（另有三顆業經試射滅失）、制式三八手槍子彈二十一顆
    （另有三顆業經試射滅失）、制式四五手槍子彈九顆（另有七顆業經試射滅失，
    復有二顆為不發彈）、制式ＣＡＬ三八０手槍子彈三十三顆（另有六顆業經試射
    滅失）、制式九０手槍子彈五十九顆（另有十顆業經試射滅失），經鑑驗結果，
    既均具殺傷力，業見前述，係屬槍砲彈藥刀械管制條例第四條第一款、第二款所
    規範之槍砲、彈藥，為違禁物，不問是否屬於被告丙○○所有，爰依刑法第三十
    八條第一項第一款之規定，併予宣告沒收。
貳、無罪部分：
一、公訴意旨略以：被告甲○○於九十二年一月十六日二十時許，在臺中市○區○○○路七五一號許順益租屋處前，明知被告丙○○所交付之塑膠袋內裝有制式手槍
    及子彈，竟仍應被告乙○○所託，欲將該批槍彈攜往樓上交予許順益。迨被告甲○○上樓行至許順益賃居處門口時，即為警當場查獲，並自塑膠袋內扣得具有殺
    傷力之義大利ＢＥＲＥＴＴＡ廠製九二ＦＳ型口徑九㎜（九×一九㎜）制式半自
    動手槍（含彈匣二個）及口徑九㎜（九×一九㎜）制式子彈六顆，因認被告甲○○涉有違反槍砲彈藥刀械管制條例第七條第四項之持有手槍罪及第十二條第四項
    之持有子彈罪等罪嫌云云。
二、按犯罪事實應依證據認定之，無證據不得認定犯罪事實。又不能證明被告犯罪者
    ，應諭知無罪之判決，刑事訴訟法第一百五十四條第二項、第三百零一條第一條
    分別定有明文。另認定不利於被告之事實，須依積極證據，苟積極證據不足為不
    利於被告事實之認定時，即應為有利於被告之認定，更不必有何有利之證據，亦
    經最高法院著有三十年上字第八一六號三００號判例可資參照。
三、本件公訴人認被告甲○○涉有前開違反槍砲彈藥刀械管制條例之罪嫌，無非係以
    ：被告甲○○為警查獲時，所持有之槍彈係以襪子包覆並裝入如卷附所示之塑膠
    袋乙節，為被告甲○○所自承，核以該塑膠袋不過薄薄一層，而包覆槍彈之襪子
    重量亦甚為輕微，且亦屬棉質，則其手持之握感自甚柔軟，然制式手槍重量較沈
    ，且握感堅硬，與塑膠袋及襪子自大有不同，再衡以被告甲○○亦曾因持有「黑
    星」手槍而觸犯違反槍砲彈藥刀械管制條例之罪，此為被告甲○○所自承，並有
    刑案資料查註紀錄表在卷可稽，是其對於槍彈自亦不陌生，則其辯稱不知所持者
    係槍彈云云，顯係卸責之詞，殊不足採。且本件復有如事實欄所示之槍彈扣案、
    照片六幀、指認口卡、內政部警政署刑事警察局槍彈鑑定書乙份附卷足資佐證等
    ，資為論據。
四、訊據被告甲○○固坦陳確於右揭時、地手持裝有扣案之義大利ＢＥＲＥＴＴＡ廠
    製九二ＦＳ型制式半自動手槍（含彈匣二個）及制式子彈六顆之塑膠袋而為警查
    獲之情不諱，惟堅詞否認有何違反槍砲彈藥刀械管制條例之犯行，辯稱：被告乙○○將裝有扣案槍枝之塑膠袋透過被告丙○○交與伊時，並未告知伊塑膠袋裡係
    何物，伊自塑膠袋外面並無法透視入內，亦不知塑膠袋內裝有槍彈，伊只是受人
    所託，基於人情之常，欲將之帶至樓上轉交給許順益即遭查獲等語。經查：
（一）本件被告甲○○為警查獲時手持之塑膠袋內所裝扣案之義大利ＢＥＲＥＴＴＡ
      廠製九二ＦＳ型制式半自動手槍（含彈匣二個）及制式子彈六顆，經送請內政
      部警政署刑事警察局鑑定結果，固認均具殺傷力，已如前述，惟此僅能證明該
      扣案之槍彈係屬違禁物，尚不能據此即行認定被告甲○○明知塑膠袋內係裝有
      扣案槍彈猶持有之，而有違反槍砲彈藥刀械管制條例之犯行，先予敘明。
（二）查被告丙○○業於警詢時陳稱：「（警方查扣之三隻手槍外，為何還有一個九
      二彈匣是何解釋？）‧‧‧乙○○，他臨時跑到我租屋處，他說要取陳鴻俊寄
      放之九二手槍一支，並說是他老闆叫許董稱有事情要用。大約於下午六點多左
      右，‧‧‧乙○○就說要先去臺中市○○路找他老闆，乙○○說該老闆住五樓
      ，到了現場，碰到了一個開銀色賓士車，乙○○就開到該台賓士車旁邊，就說
      台語：『算兄』，你要去樓上，‧‧‧就向該名『算兄』麻煩將一包袋子送到
      五樓等我，乙○○就叫我將該袋子交給該名『算兄』，‧‧‧」（偵字第二九
      ０六號卷第八頁反面）；於偵查中供陳：「（有無遇到甲○○？）‧‧‧當天
      乙○○開車到達該處，就叫我把東西交給前面開銀色賓士車的『旋兄』，並交
      代說對方若有問，都不要講，說不知道就好‧‧‧」「（他們有無約在那邊？
      ）是臨時遇到」（偵字第二五一五號卷第七七頁反面至第七八頁）。「（何人
      叫你把東西交給他？）乙○○，‧‧‧乙○○開車，叫我把車窗搖下來，他向
      甲○○說把東西拿到五樓給他老闆，並交代我若『旋兄』問是什麼說不知道」
      「（你有無下車？）有，‧‧‧乙○○叫我把東西拿下去給他」「（在接到這
      包東西時，是否知道裡面有槍？）知道，該批槍彈原是陳鴻俊寄放我那裡，陳
      鴻俊找乙○○來整理那批東西‧‧‧」（偵字第二五一五號卷第一一九頁反面
      至第一二０頁）「（當天是如何把那包東西交甲○○？）原本車子停對面，乙○○後來把車停在同向之路邊，我就下車把東西交給他」（偵字第二五一五號
      卷第五三頁）。「（交槍給甲○○之經過？）‧‧‧乙○○跑來說要吃飯，他
      就去冰箱後面拿一支槍說要去大慶街，到大慶街那邊看到一輛賓士車，他說那
      是『旋兄』的車，他就把車迴轉開到『旋兄』車旁，跟他說『旋兄』你是否去
      五樓，我們還沒有吃飯，麻煩旋兄把東西拿去五樓，並說『等一下就回來』。
      ‧‧‧乙○○就把那包東西交我要我趕快拿給『旋兄』，並要我不要告訴他那
      是什麼東西，不然『旋兄』不會拿，我就把東西拿去給『旋兄』就上車，車上
      乙○○問我說『旋兄』有沒有問，我就說沒有‧‧‧」（偵字第二五一五號卷
      第一六六頁及其反面）。於本院調查詢問時則陳稱：「（乙○○拿這批槍彈作
      何用？）‧‧‧那天拿走時，剛好遇到甲○○，乙○○叫我拿槍彈給甲○○，
      我就把槍彈拿給甲○○，乙○○自己並跟甲○○說要他拿東西上去五樓給許順
      益」「（乙○○於九十二年一月十六日到你租住處取出槍彈之過程，當時槍彈
      有無置於徐之實力支配下？）‧‧‧乙○○把那襪子打開看看後，確定槍彈在
      裡面就包回去，隨手拿塑膠袋裝起來‧‧‧到大慶街之後，先遇到甲○○，乙○○就拿出塑膠袋叫我下車轉交給甲○○，乙○○自己委託甲○○帶上樓給別
      人」「（當時是誰將槍彈交給甲○○？甲○○拿到後有無問是何東西？當時槍
      彈如何包裝？）‧‧‧甲○○沒有問是何東西，就提著塑膠袋上樓‧‧‧」「
      （把塑膠袋交給甲○○時，甲○○有無摸塑膠袋內的東西？）他沒有摸塑膠袋
      的東西，拿著就走了」「（為何你們自己要上樓，為何不自己拿上樓？）因為
      乙○○說帶著東西去吃飯不方便，剛好碰到甲○○就託他拿上樓」等語（本院
      卷(1)第二０頁至第二一頁、第四六頁至第四九頁），觀諸被告丙○○前開供述
      ，其自始至終均堅稱將裝有扣案槍彈之塑膠袋交與被告甲○○時，並未告知被
      告甲○○塑膠袋裡裝有何物，且同案被告乙○○特別交代其不得向被告甲○○
      說明，唯恐被告甲○○一旦知悉，即不願代之轉交等語，核與被告甲○○於警
      詢、偵查及本院所辯陳之情節均大致相符，以被告丙○○與甲○○於本案羈押
      禁見期間，除被告甲○○曾經選任辯護人接見外（見偵字第二九０六號卷第四
      六頁至第四八頁），並無其他接見之紀錄，則渠等於禁見期間及嗣後所為之前
      開供述，竟能大致相符而無重大歧異，堪認被告甲○○前開辯詞應屬可採，其
      基於人情之常，受託轉交前開塑膠袋時，應未檢視究明塑膠袋內裝有何物。
（二）又扣案槍彈確係用襪子包裹於塑膠袋內，自外觀無法透視內有槍彈，此有卷附
      之照片四張在卷可稽（見偵字第二五一五號卷第三二頁至第三三頁）。另被告
      丙○○亦於本院審理時供陳：「（槍枝如何裝在塑膠袋中？）是被告乙○○包
      裝的，他是用襪子把槍枝整個包裹著，從外觀看不出來裡面是裝了何東西」等
      語（見本院卷(2)第一０三頁），則被告甲○○僅以塑膠袋之外觀，是否即能得
      知袋內裝有上揭槍彈，已有可疑。而證人即查獲本件之員警張光毅於本院調查
      時亦證稱：「（查獲經過？）‧‧‧當時我們埋伏要抓的對象是另一個姓鄧的
      槍擊犯，‧‧‧後來甲○○坐電梯上來，並按電鈴‧‧‧，我們怕他驚動屋內
      的人，所以先把甲○○帶到旁邊去，我們看他把那包東西提在手上，‧‧‧摸
      那包東西，就知道那包是槍彈」「（被告甲○○如何拿那包東西？）他是用手
      提著的，該塑膠袋沒有把手，所以甲○○是用手抓著那包塑膠袋的上方上口處
      ，不是捧著也不是夾在腋下。‧‧‧」「（有何補充？）‧‧‧從外觀無法看
      出來是槍彈，因為被塑膠袋包著，以我們的經驗那麼重的東西應該是槍彈。按
      照一般人的經驗，可能不知道那是槍彈」等語（見本院卷(1)第一一二頁至第一
      一三頁），依證人張光毅之證述，被告甲○○既係手持塑膠袋之上方攜至許順
      益住處前，既不是捧著也不是夾在腋下，則其如何能如公訴人所指，察覺該塑
      膠袋內之物品「握感堅硬」。另證人張光毅固於本院調查時復證述：「（有何
      補充？）那包東西很重，拿著就知道（按：係槍彈）‧‧‧」等語，姑且不論
      沈重之物品所在多有，種類繁多，自不能以被告甲○○曾因持有「黑星」手槍
      而觸犯違反槍砲彈藥刀械管制條例之罪，對於槍彈自不陌生，遽認其所辯不知
      所持者係槍彈等語，即不足採，況被告甲○○既未檢視袋內物品為何，已如前
      述，衡情亦難以該塑膠袋重量較沈，即行論斷被告甲○○明知袋內襪子中包裹
      扣案之槍彈而仍持有之。
（三）綜上，本件公訴人所指該塑膠袋不過薄薄一層，而包覆槍彈之襪子重量亦甚為
      輕微，且亦屬棉質，則其手持之握感自甚柔軟，然制式手槍重量較沈，且握感
      堅硬，與塑膠袋及襪子自大有不同等語，因認被告甲○○亦涉犯違反槍砲彈藥
      刀械管制條例犯行，應屬公訴人片面臆測之語，尚不足以憑採為不利被告認定
      之依據，被告甲○○所辯其無違反槍砲彈藥刀械管制條例情事，自屬可採。此
      外，復查無任何積極事證足認被告甲○○有何公訴人所指持有制式槍彈之犯行
      ，揆諸前開法條及判例意旨，現有事證既不能證明被告甲○○持有槍彈，依法
      即應對被告甲○○逕為無罪判決之諭知，以示審慎。
據上論斷，應依刑事訴訟法第二百九十九條第一項前段、第三百零一條第一項，槍砲
彈藥刀械管制條例第七條第四項、第十二條第四項，刑法第十一條前段、第五十五條
、第四十二條第三項、第三十八條第一項第一款，罰金罰鍰提高標準條例第二條，判
決如主文。
本案經檢察官丁○○到庭執行職務。
中    華    民    國      九十二      年       十      月     二十七    日
                                臺灣臺中地方法院刑事第九庭
                                    審判長法  官  曾 佩 琦
                                          法  官  陳 如 玲
                                          法  官  陳 思 成
右正本證明與原本無異。
如不服本判決，應於判決送達後十日內向本院提出上訴狀，上訴於臺灣高等法院臺中
分院( 須附繕本 )。
                                          書記官
中    華    民    國      九十二      年       十      月     二十九    日
附錄論罪科刑法條：
槍砲彈藥刀械管制條例第七條第四項：
未經許可，持有、寄藏或意圖販賣而陳列第一項所列槍砲、彈藥者，處五年以上有期
徒刑，併科新台幣一千萬元以下罰金。
槍砲彈藥刀械管制條例第十二條第四項：
未經許可，持有、寄藏或意圖販賣而陳列子彈者，處五年以下有期徒刑，併科新台幣
三百萬元以下罰金。


司法院資訊處製作；財團法人民間司法改革基金會備份。
